【裁判字號】    89,上易,1738
【裁判日期】    891109
【裁判案由】    妨害兵役
【裁判全文】
臺灣高等法院臺南分院刑事判決              八十九年度上易字第一七三八號  Ｇ
      上  訴  人  臺灣臺南地方法院檢察署檢察官
      被      告  甲  ○  ○
右上訴人因妨害兵役案件，不服臺灣臺南地方法院八十九年度易緝字第九三號中華民
國八十九年七月十七日第一審判決（起訴案號：臺灣臺南地方法院檢察署八十八年度
偵字第五一六０號），提起上訴，本院判決如左：
      主      文
上訴駁回。
      理      由
一、公訴意旨略以：被告甲○○係後備軍人，原住臺南市○區○○街二巷七號，嗣遷
    出上開處所無故不依規定申報，致使臺南市團管區司令部司令所發指定應於八十
    八年三月十日十五時，前往桃園縣楊梅鎮○○○路三五八號太平營區報到之召集
    令無法送達，因認被告涉有妨害兵役治罪條例第十一條第一項第三款、第三項之
    罪嫌云云。
二、公訴人認被告甲○○涉犯右揭罪嫌，無非以其居住處所遷移不報，致使召集令無
    法送達之事實，有召集令回執、未報到應召員年籍表、臺南市團管區司令部報告
    書及送達證明等各一件附卷可稽為主要論據。訊據被告甲○○供承八十七年十一
    月間因毒品案件遭通緝，被其父趕出後，即未跟家人聯絡，其父為召集通報人等
    語。
三、按妨害兵役治罪條例第十一條第一項第三款、第三項之後備軍人居住處所遷移，
    無故不依規定申報，致使召集令無法送達罪，係以居住處所遷移未依規定申報及
    召集令合法送達為其要件，倘居住處所未遷移，或召集令未經合法送達，則不能
    論以該罪（臺灣高等法院八十七年度上易字第二三九號刑事判決參照）。次按應
    受各種召集之後備軍人及國民兵，其本人因故不在時，以戶長為當然召集通報人
    ，本人為戶長時，應由其本人委託親友一人為召集通報人，無親友者，由村里長
    為召集通報人，兵役法施行法第五十五條定有明文。經查本件召集令之送達，雖
    經警勤區警員劉東俊於教育召集令上記明：「該召集員、、４因毒品防制條
    例通緝中。」，有該教育召集令一份附於偵查卷可稽，致無法送達本件召集令，
    惟參照上開規定，其本人因故不在時，以戶長為當然召集通報人，據被告於本院
    審理時供稱：其召集通報人為其父塗義盛，故本件召集令應送達召集通報人即被
    告之父塗義盛，使其通報受召集人，方屬合法，然查本件召集令並未送達召集通
    報人，此觀諸召集令上代收人欄處並未有召集通報人之蓋章或簽名自明。又臺南
    市警察局第一分局後備軍人行方不明、遷出未報年籍表證明人欄，固有召集通報
    人臺南市東區大智里里長陳朝榮所蓋之職章，惟該里長陳朝榮於上開年籍表蓋章
    ，依該年籍表「證明重點」欄記載，係證明被告未按居住屬實及未申報戶籍遷出
    ，而非表明收受召集令，此有該年籍表一份附於偵查卷足參，故本件召集令，仍
    難謂已經合法送達，自不能遽以後備軍人居住處所遷移，無故不依規定申報，致
    使召集令無法送達罪論處。此外，復查無其他積極證據足資證明被告有上開犯行
    ，原審以不能證明被告犯罪，為無罪判決之諭知，並無違誤。上訴意旨指摘原判
    決未審酌被告業已坦承外出工作，其居住處所已遷移，無故不依規定申報，已涉
    犯妨害兵役治罪條例第十一條第一項第三款之罪嫌，認事用法顯有違誤云云，為
    無理由，應予駁回。
據上論結，應依刑事訴訟法第三百六十八條，判決如主文。
本案經檢察官吳忠賢到庭執行職務。
中    華    民    國      八十九      年      十一      月      九      日
                                  臺灣高等法院臺南分院刑事第二庭
                                      審判長法官  游    明    仁
                                            法官  林    永    茂
                                            法官  陳    清    溪
右正本證明與原本無異。
不得上訴。
                                      法院書記官  嚴    巧    花
中    華    民    國      八十九      年      十一      月       十     日


司法院資訊處製作；財團法人民間司法改革基金會備份。
